臺灣高等法院臺南分院刑事裁定　
110年度毒抗字第461號
抗  告  人
即  被  告  甲○○
000
上列抗告人因強制戒治案件，不服臺灣臺南地方法院中華民國11
0年5月20日裁定（110年度毒聲字第538號）提起抗告，本院裁定
如下：
    主  文
抗告駁回。
    理  由
一、本件抗告意旨略以：法務部就有無繼續施用毒品傾向評估標
    準業已修正，抗告人自裁定觀察勒戒後至進入勒戒所採驗尿
    液，並無任何毒品反應，並遵守勒戒所規定準則，無任何違
    規紀錄，為何認抗告人有繼續施用毒品之傾向，為此提起抗
    告。
二、原裁定意旨略以：抗告人即被告前因施用第一級毒品，經原
    審法院以109年度毒聲字第338號裁定令入勒戒處所觀察、勒
    戒，嗣於110年4月15日送勒戒處所執行，且經觀察、勒戒後
    ，臺南看守所附設勒戒處所110年5月3日評估其前科紀錄與
    行為表現、臨床評估及社會穩定度等，其總分為70分，超過
    修正後之「有無繼續施用毒品傾向評估標準紀錄表」及「有
    無繼續施用毒品傾向評估標準說明手冊」總分60分之標準，
    綜合判斷認被告有繼續施用毒品傾向等節，有上開裁定、臺
    灣臺南地方檢察署檢察官觀察勒戒處分執行指揮書、法務部
    ○○○○○○○○110年5月19日南所衛字第11000039750號函附之有
    無繼續施用毒品傾向證明書、有無繼續施用毒品傾向評估標
    準紀錄表各1份在卷可憑，故被告違反毒品危害防制條例第1
    0條第1項之罪，經觀察、勒戒後，足認有繼續施用毒品之傾
    向，根據上揭法律規定，聲請人聲請裁定令被告入戒治處所
    強制戒治，應予准許。
三、按觀察、勒戒後，檢察官或少年法院（地方法院少年法庭）
    依據勒戒處所之陳報，認受觀察、勒戒人無繼續施用毒品傾
    向者，應即釋放，並為不起訴之處分或不付審理之裁定；認
    受觀察、勒戒人有繼續施用毒品傾向者，檢察官應聲請法院
    裁定或由少年法院（地方法院少年法庭）裁定令入戒治處所
    強制戒治，其期間為6個月以上，至無繼續強制戒治之必要
    為止，但最長不得逾1年，毒品危害防制條例第20條第2項定
    有明文。又有無繼續施用毒品傾向的評估標準，並非完全以
    受勒戒人勒戒後的結果為準，勒戒前的各種情況，仍應作為
    評估的依據。依勒戒處所評分說明手冊規定，是以前科紀錄
    與行為表現、臨床評估、社會穩定度三項合併計算分數，每
    一大項皆有靜態因子與動態因子。先以靜態因子分數評分，
    靜態因子分數總分在60分（含）以上為「有繼續施用毒品傾
    向」：60分以下，與動態因子分數相加，如果總分在60分（
    含）以上，為「有繼續施用毒品傾向」。是以，刑事被告有
    無「繼續施用毒品傾向」，係依具體個案的臨床實務及相關
    事證等情綜合判定，有其相當的專業依據及標準，且涉及專
    門醫學；另衡酌強制戒治的目的，是為協助施用毒品者戒斷
    毒品的心癮及身癮，所為的一種保安處分類型，該評估標準
    是適用於每一位受觀察、勒戒處分之人，具一致性、普遍性
    、客觀性，並加以綜合判斷的結果，倘其評估由形式上觀察
    ，無擅斷或濫權等明顯不當的情事，法院自應予以尊重。
四、經查：
  ㈠抗告人經原審法院以109年度毒聲字第338號裁定送法務部○○○
    ○○○○○附設勒戒處所執行觀察、勒戒後，經該勒戒處所醫療
    人員評分結果，認前科紀錄與行為表現部分，合計為23分（
    毒品犯罪相關司法紀錄有「13」筆，每筆5分，上限10分，
    計10分、首次毒品犯罪年齡為「21-30歲」，計5分、其他犯
    罪相關紀錄有「3筆」，每筆2分，上限10分，計6分、入所
    時尿液毒品檢驗為「無藥物反應」，為0分、所內行為表現
    為「持續於所內抽菸」，計2分，上開四項靜態因子合計為2
    1分；所內行為表現之動態因子計2分）；臨床評估部分，合
    計為42分（多重毒品濫用為「有，種類：海洛因及安非他命
    」，計10分、合法物質濫用為「有，種類：菸、酒」，計4
    分、使用方式為「有注射使用」，計10分、使用年數為「超
    過1年」，計10分，上開四項靜態因子，合計為34分；精神
    疾病共病〈含反社會人格〉經評定為「疑似」，計5分、臨床
    綜合評估〈含病識感、動機、態度、就醫意願〉評定為「輕度
    」，計3分，上開二項動態因子合計為8分）；社會穩定度部
    分，合計為5分（工作為「全職工作板模」，計0分；家人藥
    物濫用為「有」，計5分，入所後家人是否訪視，為「無」
    ，計5分、出所後是否與家人同住，為「是」，計0分，上開
    三項家庭因素上限5分，合計為5分）。以上靜態因子分數共
    計60分、動態因子分數共計10分，總分合計為70分，已在60
    分以上，而綜合判斷為「有繼續施用毒品傾向」等情，有法
    務部○○○○○○○○110年5月19日南所衛字第11000039750號函檢
    送之該所附設勒戒處所之有無繼續施用毒品傾向證明書、評
    估標準紀錄表各1份在卷可稽。而上開評估標準紀錄表確由
    符合醫師資格之人所為之評斷，並無程序違法之情狀；且該
    評估標準紀錄表記載之評分，均係該所相關專業知識經驗人
    士，於抗告人觀察、勒戒期間，依其本職學能在各該具體項
    目，就個案之臨床實務及相關事證，一一評估後所為之綜合
    判斷，自得憑以判斷抗告人有無繼續施用毒品傾向之證明，
    則該勒戒處所綜合評分者依個案之臨床實務及具體事證，判
    定抗告人為「有繼續施用毒品傾向」，依上開說明，尚無不
    合。
  ㈡抗告意旨所指「有無繼續施用毒品傾向評估標準」業經110年
    3月26日修正，而上開評分結果即係依修正後之標準所為，
    並無不當；抗告意旨另以其入所時經採驗尿液，並無施用毒
    品反應乙節，亦經上開評估於「入所時尿液毒品檢驗」為「
    無藥物反應」，計為0分。是抗告人徒憑己見，質疑評估結
    果，不足為免除強制戒治處分之理由。
五、綜上所述，原審以抗告人經觀察、勒戒結果，認有繼續施用
    毒品之傾向，乃裁定令抗告人入戒治處所施以強制戒治，並
    無違誤。抗告意旨仍以前揭情詞指摘原裁定不當，並無理由
    ，應予駁回。
六、應依刑事訴訟法第412條，裁定如主文。　
中　　華　　民　　國　　110 　年　　6 　　月　　15　　日
                  刑事第七庭    審判長法　官  吳勇輝
                                      法　官  周紹武 
                                      法　官  吳錦佳
以上正本證明與原本無異。
不得再抗告。
　　　　　　　　　　　　　　　　　　　書記官  王杏月
中　　華　　民　　國　　110 　年　　6 　　月　　15　　日